最高法院刑事判決　　　　　　　九十四年度台上字第八０八號
　　上　訴　人　台灣高等法院花蓮分院檢察署檢察官
　　上 訴人 即
　　被　　　告　丙○○
　　選任辯護人　吳明益律師
　　上 訴人 即
　　被　　　告　丁○○
　　　　　　　　　　　　號
　　上　訴　人　甲○○
　　　　　　　　　　　　號
　　　　　　　　乙○○
　　　　　　　　　　　　之1號.
　　上 列三 人
　　共　　　同
　　選任辯護人　郭重鑾律師
上列上訴人等因被告等貪污案件，不服台灣高等法院花蓮分院中
華民國九十二年十二月三十一日第二審更審判決（九十二年度上
更(二)字第六四號，起訴案號：台灣台東地方法院檢察署八十六年
度偵字第三一六七、三六五九號，八十七年度偵字第一二七五號
），提起上訴，本院判決如下：
    主  文
原判決撤銷，發回台灣高等法院花蓮分院。
    理  由
本件原判決撤銷第一審關於上訴人即被告丙○○、丁○○，上訴
人甲○○、乙○○部分之科刑判決，改判論處丙○○、丁○○、
甲○○、乙○○以共同連續依據法令從事公務之人員，對於主管
之事務直接圖利罪刑，固非無見。
惟查：(一)原判決於理由內固敘明「按貪污治罪條例第六條第四款
之圖利罪於民國八十一年七月十七日修正後規定為『對於主管或
監督之事務，直接或間接圖利者，處五年以上有期徒刑，得併科
三萬元以下罰金』；嗣後於八十五年十月二十三日修正為『對於
主管或監督之事務，直接或間接圖利私人不法之利益者，處五年
以上有期徒刑，得併科三千萬元以下罰金』；再於九十年十一月
七日修正為『對於主管或監督之事務，明知違背法令，直接或間
接圖自己或其他私人不法利益，因而獲得利益者，處五年以上有
期徒刑，得併科新臺幣三千萬元以下罰金』。就構成要件之規定
有所變動，惟就本案被告所為，縱依最嚴格之九十年十一月七日
之構成要件仍然構成犯罪，而就刑度而言，被告行為時之八十一
年七月十七日之規定對於被告最為有利，則依照刑法第二條第一
項但書之規定，自應適用八十一年七月十七日修正後之貪污治罪
條例第六條第四款之規定」（見原判決第十九頁第六至十六行）
，但於事實欄內僅記載「二(一)……由鄒榮增借用宏祥營造有限公
司（下稱宏祥公司）之牌照投標，以新台幣（下同）五十六萬五
千元得標」、「二(二)……由鄒榮增借用宏祥公司牌照，以七十九
萬五千元得標」、「二(三)……由陳阿美借用順聯營造有限公司（
下稱順聯公司）牌照，以二十三萬元得標」、「二(四)……由陳阿
美借用順聯公司牌照，以三十二萬五千元（原判決誤為三十一萬
五千元）得標」、「二(五)……由鄒榮增借用宏祥公司牌照，以六
十四萬八千元得標」、「二(六)……由鄒榮增借用宏祥公司牌照，
以三十九萬元得標」、「二(七)……由連伯仲借用裕建土木之牌照
，以二十八萬元得標」等情，對於甲○○、乙○○、丙○○、丁
○○等人究竟有無為鄒榮增、陳阿美、連伯仲圖得不法利益？圖
得不法利益各為若干？並未明白認定，詳細記載，遽予論處甲○
○等人以直接圖利罪刑，自有可議。(二)依台東縣政府八十年六月
二十五日府主二字第五六０七０號函所頒「台東縣政府暨所屬各
機關學校營繕工程及購置定製變賣財物內部審核程序表」（見本
院卷證四）之規定，營繕工程在一百五十萬元以下，五十萬元以
上者，係採比價，在主辦機關門口公告，並通知當地有關公會或
殷實廠商簽請首長核定進行比價辦理；營繕工程在五十萬元以下
，二萬元以上，係採比價，切實查價併取具二家以上估價單比價
辦理。並無如營繕工程五百萬元以上者，或一百五十萬元以上未
達五百萬元者，招標事項應在主辦機關門首公告五日以上之規定
。經查本案除上開(一)、(二)、(五)工程係在一百五十萬元以下，五十
萬元以上外，其餘(三)、(四)、(六)、(七)工程係在五十萬元以下，二萬
元以上，揆之上開規定，自無招標事項應在主辦機關門首公告五
日以上之適用。乃原判決未詳細勾稽，遽於理由內論述「由上足
證，被告甲○○等人於辦理前揭公共工程之發包程序中，由決定
興建到進行比價僅有二天到三天的時間，……被告甲○○等四人
所為顯然與法令相違背」（見原判決第十五頁倒數第一行至第十
六頁第四行），資為論處甲○○等人共同直接圖利罪刑之基礎，
其理由之說明顯與卷內資料不符，要難謂為適法。(三)稽之卷內資
料，僅如原判決事實欄（下稱事實欄）二(七)所載犯行所憑之「台
東縣長濱鄉移民部落賴金田宅旁擋土牆新建工程發包會議紀錄」
及該工程比價紀錄表上蓋有列席人員「建設課課長丙○○」之方
形職章，而如事實欄二(一)至(六)之會議紀錄及比價表並未蓋有「建
設課課長丙○○」之方形職章，有該會議紀錄及比價表附卷可憑
（見本院卷證二、證一之二十三、一之二十一、一之二十、一之
十八、一之十四）。如果無訛，則丙○○應僅成立上開二(七)部分
之公文書不實登載罪，而不成立連續犯。乃原判決未遑審酌判斷
，於理由內論述「丙○○……所為多次……共同圖利於承包工程
人員，並登載於職務上所掌管公文書之犯行，時間緊接，犯罪構
成要件相同，顯係基於連續之概括犯意所為，為連續犯」（見原
判決第二十頁倒數第一行至第二十一頁第二行），似認上開如事
實欄二(一)至(六)所載犯行所憑之會議紀錄及比價表亦蓋有「建設課
課長丙○○」之方形職章，應成立公務員登載不實罪之連續犯，
其理由之說明顯與卷內資料不符，並有理由不備之違誤。上訴意
旨執以指摘原判決不當，非無理由，應認原判決仍有撤銷發回更
審之原因。至原判決不另諭知無罪部分，因公訴人認此部分與上
開發回部分有連續犯、牽連犯裁判上一罪之關係，基於審判不可
分原則，應併予發回，附此敘明。
據上論結，應依刑事訴訟法第三百九十七條、第四百零一條，判
決如主文。
中　　華　　民　　國　九十四　年　　二　　月　二十四　日
                      最高法院刑事第九庭
                          審判長法官  呂　潮　澤
                                法官  吳　昆　仁
                                法官  孫　增　同
                                法官  吳　昭　瑩
                                法官  趙　文　淵
      本件正本證明與原本無異
                                      書  記  官
中　　華　　民　　國　九十四　年　　三　　月　   三　 日
                                                      Ｋ
